【裁判字號】    99,交聲,1076
【裁判日期】    991019
【裁判案由】    聲明異議
【裁判全文】
臺灣彰化地方法院交通事件裁定      99年度交聲字第1076號
原處分機關  交通部公路總局臺中區監理所彰化監理站
即移送機關
異  議  人
即受處分人  甲○○
上列異議人即受處分人因違反道路交通管理處罰條例案件，對於
交通部公路總局臺中區監理所彰化監理站民國99年10月4日彰監
四字第裁64-I00000000號處分不服，聲明異議，本院裁定如下：
    主  文
原處分撤銷。
甲○○不罰。
    理  由
一、原處分意旨略以：異議人即受處分人甲○○（下稱異議人）
    於民國99年6月21日中午12時10分許，駕駛車牌號碼F6—795
    號自用大貨車，行經溪湖鎮○○路○段319號前，有「汽車駕
    駛人駕駛汽車肇事致人受傷而逃逸」違規行為，經彰化縣警
    察局溪湖分局員警逕行舉發，爰依道路交通管理處罰條例第
    62條第4項之規定，處罰鍰新臺幣（下同）6000元，並吊銷
    駕駛執照，一年內禁止考領等語。
二、異議意旨略以：異議人確有於上揭時、地，駕駛汽車行經違
    規地點，當時因車流量非常大，且伊所駕駛之大貨車高度已
    超過車內之後照鏡，僅剩下右後視鏡可看，況當時車身較重
    ，伊因礙於專心注意車前狀況，而疏未注意車身兩旁狀況，
    導致在不知情之狀況下與被害人王俊琨騎乘之機車發生擦撞
    ，致被害人受有傷害，因當時其車身並無擦撞之痕跡，事發
    後又無人告知其已發生車禍，而是隔日早上警方通知方才得
    知，其於當日駕車肇事並有逃逸之事實，嗣立即與被害人連
    絡和解、賠償事宜。伊實無肇事逃逸之故意，爰依法聲明異
    議，請求撤銷原處分等語。
三、按道路交通管理處罰條例第62條：「（第3項）汽車（含機
    車）駕駛人駕駛汽車肇事致人受傷或死亡者，應即採取救護
    措施及依規定處置，並通知警察機關處理，不得任意移動肇
    事汽車及現場痕跡證據，違反者處新臺幣3千元以上9千元以
    下罰鍰。…（第4項）前項駕駛人肇事致人受傷而逃逸者，
    吊銷其駕駛執照；致人重傷或死亡而逃逸者，吊銷其駕駛執
    照，並不得再考領。」又道路交通管理處罰條例第67條規定
    ：「（第1項）汽車駕駛人，曾依第62條第4項後段【致人重
    傷或死亡而逃逸】規定吊銷駕駛執照者，終身不得考領駕駛
    執照。…（第4項）汽車駕駛人，曾依本條例其他各條規定
    吊銷駕駛執照者，一年內不得考領駕駛執照。」亦可參照。
四、經查：
  (一)按法院受理交通事件，準用刑事訴訟法之規定，道路交通管
    理處罰條例第89條前段定有明文；次按犯罪事實應依證據認
    定之，無證據不得認定犯罪事實，又不能證明被告犯罪者，
    法院應諭知無罪之判決，刑事訴訟法第154條第2項、第301
    條第1項分別定有明文。又按刑事訴訟法上所謂認定犯罪事
    實之證據，係指足以認定被告確有犯罪行為之積極證據而言
    ，該項證據自須適合於被告犯罪事實之認定，始得採為斷罪
    資料（最高法院29年上字第3105號、同院40年度臺上字第86
    號判例要旨參照）。另認定犯罪事實所憑之證據，雖不以直
    接證據為限，間接證據亦包括在內，然而無論直接或間接證
    據，其為訴訟上之證明，須於通常一般之人均不致有所懷疑
    ，而得確信其為真實之程度者，始得據為有罪之認定，倘其
    證明尚未達到此一程度，而有合理之懷疑存在，以致事實審
    法院無從取得有罪之確信時，即應由法院諭知被告無罪之判
    決（最高法院76年臺上字第4986號判例要旨參照）。是法院
    審理交通違規聲明異議案件，僅於當事人主張及舉證範圍內
    進行調查證據，其經法定程序調查證據之結果，認已足以證
    明違規事實者，始得為違規之認定。若原處分機關所為之證
    明，於通常一般人仍有合理之懷疑存在，尚未達於可確信其
    真實之程度者，在該合理懷疑尚未剔除前，自不能為有違規
    事實存在之認定（最高法院94年度臺上字第2033號判決要旨
    參照）。
  (二)本件異議人確有於99年6月21日中午12時10分許，駕駛車牌
    號碼F6—795號自用大貨車，行經溪湖鎮○○路○段319號前
    ，將被害人撞擊受傷等事實，為異議人所不爭執，堪信為真
    實，此有彰化縣警察局彰警交字第I00000000號舉發違反道
    路交通管理事件通知單及交通部公路警局臺中區監理所彰化
    監理站違反道路交通管理事件裁決書各1份在卷可稽。惟異
    議人否認有肇事後逃逸之違規行為，此部分雖經彰化縣警察
    局溪湖分局警員當場舉發並移送原處分機關裁決，並經該局
    警員移送臺灣彰化地方法院檢察署檢察官偵查後，以99年度
    偵字第7278號為不起訴處分，有該不起訴處分書1份附卷供
    參。惟異議人於偵查中供稱：當時未感覺有擦撞到被害人，
    因此不知肇事，非有意逃逸等語，及被害人於偵查中證述：
    當時擦撞尚輕，被告可能未有感覺，且有輕微擦撞，並無車
    損等語，參酌異議人駕駛者乃大貨車，相對於被害人騎乘之
    重型機車而言，車身相對較重，在輕微擦撞之下自有可能無
    法感覺，復觀諸二車事後勘查相片，均未見有何明顯之擦撞
    痕，是異議人辯稱：伊並不知道有擦撞到被害人，不知當時
    已肇事，伊非有意逃逸乙詞，應堪採信。
  (三)末按道路交通管理處罰條例第62條規定汽車駕駛人，駕駛汽
    車肇事致人受傷或死亡，應即採取救護或其他必要措施，並
    向警察機關報告，不得駛離，其立法目的乃在促使駕駛人於
    肇事後能對被害人即時救護，以減少死傷，惟仍應以駕駛人
    知悉肇事致人傷亡，而有肇事後故為駛離或逃逸之違規故意
    為要件，惟既無積極證據足認異議人知悉前揭車禍致人受傷
    ，而有肇事後逃逸之故意，已如前述，原處分機關認異議人
    有上揭違規行為，而依道路交通管理處罰條例第62條第4項
    之規定，裁處異議人罰鍰新台幣6000元，並吊銷駕駛執照，
    1年內禁考之處分，未能斟酌異議人已受不起訴處分確定一
    節，容有未洽，應認異議人之異議為有理由，原處分應予撤
    銷，另為不罰之諭知，以資適法。
五、據上論斷，應依道路交通案件處理辦法第20條前段，裁定如
    主文。
中    華    民    國    99    年    10    月    19    日
                            交通法庭  法  官  郭玄義
以上正本證明與原本無異。
如不服本裁定，應於裁定送達後五日內向本院提出抗告狀(須附
繕本 )。
中    華    民    國    99    年    10    月    19    日
                                      書記官  魏嘉信

司法院資訊處製作；財團法人民間司法改革基金會備份。
